臺灣南投地方法院刑事判決
                                    110年度審原易字第1號
公  訴  人  臺灣南投地方檢察署檢察官 
被      告  黃竑棋


指定辯護人  本院公設辯護人許定國

上列被告因詐欺案件，經檢察官提起公訴（109年度偵字第2339
號、109年度偵字第2466號），本院判決如下：
    主    文
黃竑棋幫助犯詐欺取財罪，累犯，處有期徒刑參月，如易科罰金
，以新臺幣壹仟元折算壹日。
    犯罪事實
一、黃竑棋明知個人在金融機構帳戶之存摺、提款卡等帳戶資料
    ，係供自己使用之重要理財工具，關係個人身分、財產之表
    徵，且可預見存摺、提款卡及其密碼資料如交付告知予他人
    使用，而未加以闡明正常用途，極易被利用為與財產有關之
    犯罪工具，竟仍不顧他人可能遭受財產上損害之危險，而基
    於縱若其金融機構之帳戶資料被利用作為詐欺取財之用，亦
    不違背其本意之幫助犯意，於民國109年2月9日前之同年2月
    間某日，在不詳地點，將其所申辦之中國信託商業銀行帳號
    000-000000000000號帳戶（下稱本案帳戶）之存摺、提款卡
    （含密碼）交付予真實姓名、年籍均不詳之他人，容任他人
    利用本案帳戶作為詐欺取財之工具。嗣詐欺人員取得本案帳
    戶存摺及提款卡（含密碼）後，遂意圖為自己不法之所有，
    基於詐欺取財之犯意，於附表所示之時間、方式、詐騙林莆
    程、邱浚杰2人，致林莆程、邱浚杰因而陷於錯誤而匯款至
    本案帳戶內。
二、案經林莆程、邱浚杰提起告訴，由臺灣南投地方檢察署檢察
    官偵查起訴。
    理    由
一、本判決以下認定犯罪事實所引用之被告以外之人於審判外之
    言詞或書面陳述等供述證據，因被告對證據能力均表示無意
    見，並同意作為本案之證據，且被告、公訴人及辯護人知悉
    有第159條第1項不得為證據之情形，於言詞辯論終結前亦未
    聲明異議，本院審酌各該證據作成時之情況，核無違法不當
    或證明力明顯過低之瑕疵，亦認以之作為證據應屬適當，是
    依刑事訴訟法第159條之5之規定，認均有證據能力。至其餘
    資以認定被告犯罪事實之非供述證據，亦查無違反法定程序
    取得之情形，依刑事訴訟法第158條之4反面解釋，亦具證據
    能力。
二、認定犯罪事實所憑之證據及理由：
（一）被告固不否認本案帳戶係其申辦使用，惟否認有何幫助詐
      欺取財之犯行，並辯稱略以：沒有將本案帳戶交給別人，
      伊搬家時衣服等資料遺失，包含本案帳戶提款卡、存摺等
      語等語；辯護人則為被告辯護略以：系爭中國信託帳戶為
      被告申辦之後供短暫被告線上遊戲之用，存摺、提款卡單
      純收放，由被告交易明細於109年1月並無明顯的任何交易
      或使用，被告於109年4月11日警詢時說系爭中國信託帳戶
      主觀以為是供給線上遊戲輸贏使用，認為存摺、提款卡是
      放在租屋住處，不知道已經遺失，而於109年8月12日檢察
      官就本案訊問系爭中國信託帳戶時，被告主觀也是以為這
      是供給線上遊戲問題，也以為存摺、提款卡放在租屋處，
      也配合提出帳戶及提款卡，被告反覆找尋住居處，也請證
      人戴宗仁代其找尋，均未找得中國信託帳戶存摺、提款卡
      等資料，始知該中國信託帳戶提款卡、存摺已經遺失，及
      書寫紙條、照片傳予員警，由員警陳報地檢署，由被告認
      其申辦系爭帳戶存摺，並自願配合檢察官提出，並經過反
      覆尋找，才知道系爭帳戶、提款卡已經遺失，被告也因為
      工作，109年年初搬至嘉義，該帳戶資料因搬家時遺失或
      在不知情情形下遺失，系爭帳戶於109年1月並沒有使用，
      告訴人於109年2月9日匯款，並由詐騙人員提領告訴人所
      匯入款項，匯款前並無任何變更密碼記錄，也無證據證明
      被告變更密碼給詐騙人員使用，本案帳戶資料因係遺失，
      尚難以告訴人匯款並由詐騙人員使用提款卡之客觀事實，
      而認被告有提供帳戶存摺跟提款卡給詐騙人員使用，而認
      定被告有幫助詐欺之不確定故意，系爭帳戶存摺、提款卡
      在被告不知情狀況時遺失，被告有固定工作收入，沒有將
      帳戶提供詐騙人員之可能，被告並無將系爭帳戶存摺、提
      款卡給詐騙人員，並無幫助詐欺之主觀犯意及客觀犯行等
      語。
（二）本案帳戶為被告所申設，並為詐欺人員用以附表方式詐騙
      告訴人林莆程、邱浚杰，致告訴人林莆程、邱浚杰分別於
      附表所示之時間，匯入如附表所示之金錢入本案帳戶等情
      ，業經被告於警、偵訊及本院審理時供述在卷，並經證人
      即告訴人林莆程、邱浚杰於警詢時證述在卷，復有南投縣
      政府警察局集集分局投集警偵字第0000000000號卷卷附帳
      戶個資檢視（第21頁）、中國信託商業銀行股份有限公司
      109年4月7日中信銀字第109224839073749號函及函附該行
      帳號000000000000號帳戶之帳戶資料、自109年1月30日起
      至109年3月30日止之存款交易明細及自動化交易L0G資料-
      財金交易（第27頁至第30頁）、內政部警政署反詐騙諮詢
      專線紀錄表、臺中市政府警察局霧峰分局萬豐派出所受理
      詐騙帳戶通報警示簡便格式表、金融機構聯防機制通報單
      （第54頁至第56頁、60頁，以上為告訴人林莆程之報案資
      料）、遠東國際商業銀行109年2月12日新臺幣匯款申請書
      （第67頁）、通訊軟體對話紀錄畫面翻拍照片（第72頁至
      第80頁）；南投縣政府警察局集集分局投集警偵字第0000
      000000號卷附帳戶個資檢視（第18頁）、中國信託商業銀
      行股份有限公司109年3月23日中信銀字第10922483906002
      4號函及函附該行帳號000000000000號帳戶之帳戶資料、
      自109年1月19日起至109年3月19日止之存款交易明細及自
      動化交易L0G資料-財金交易（第27頁至第30頁）、高雄市
      政府警察局三民第二分局鼎金派出所受理詐騙帳戶通報警
      示簡便格式表、金融機構聯防機制通報單（第38頁至第41
      頁）、告訴人邱浚杰之中國信託銀行存款存摺封面、封底
      及內頁影本（第42頁至第43頁）；臺灣南投地方檢察署10
      9年度偵字第2339號卷卷附中國信託商業銀行股份有限公
      司109年6月22日中信銀字第109224839149234號函及函附
      該行帳號000000000000號帳戶自動化交易L0G資料-財金交
      易（第9頁至第10頁）等件在卷可參，是被告本案帳戶已
      遭不詳之詐欺人員用以實行詐欺取財犯行等情，已堪認定
      。
（三）被告雖以前揭情詞置辯，並於109年4月11日之警詢中辯稱
      「（你是否將該筆帳戶（指本案帳戶）轉交給他人使用?
      借給何人使用?如何聯絡?）我沒有把帳戶轉交給他人使用
      ，我是網路遊戲玩家，我在109年2-3月間我向對岸大陸的
      網站玩博弈遊戲賽車，贏了1-2千元新臺幣，於是該網站
      將我贏的錢匯給我」、「（你名下中國信託商業銀行的存
      摺及提款卡在何處?）都在我這裡」、「（你有無將提款
      卡之密碼告訴他人?）我沒有告訴他人）（見上開0000000
      000號警卷第2頁）；於109年8月12日偵訊中供述：「（你
      是否有向中國信託商業銀行申辦帳號000-000000000000號
      帳戶?用途?）有。是我於109年2、3月間自己申辦，我當
      時做廢鐵工作，偶而做廢鐵交易帳戶，大部分拿來做網路
      博奕遊戲，如果我有贏錢，遊戲公司就會將錢轉到我的帳
      戶內，如果輸錢，我自己親自轉帳將錢轉到博奕公司指定
      的帳戶」、「（該帳戶之存摺、金融卡、印章現在何處?
      ）都在我這裡」（見上開2339號偵卷第42頁），是被告從
      109年4月11日之警詢及109年8月12日之偵訊，皆稱本案帳
      戶在被告那裡，直至109年12月3日偵訊，被告始稱本案帳
      戶之存摺、提款卡均遺失（見上開2339號偵卷第60頁），
      如本案帳戶之存摺、提款卡確實是遺失，被告於109年4月
      11日警詢稱本案帳戶之存摺、提款卡尚在被告那裡，應會
      於警詢完畢後即去尋找本案帳戶之存摺、提款卡位在何處
      ?而不會於109年8月12日於檢察官偵訊時尚稱本案帳戶之
      存摺、提款卡尚在被告那裡，而未稱該帳戶遺失，直至10
      9年8月12日檢察官要求被告配合警察將被告本案帳戶之存
      摺、提款卡一起拍照並整理存摺後，於109年12月3日於檢
      察官偵訊時始稱本案帳戶存摺、提款卡係遺失，是被告所
      辯本案帳戶存摺、提款卡是遺失等語，為本院所不採。
（四）被告於警詢時稱：於109年2-3月間向對岸大陸的網站玩博
      弈遊戲賽車，贏了1-2千元新臺幣，於是該網站將我贏的
      錢匯給我云云，然查，本案帳戶經查詢109年1月19日至10
      9年3月19日之交易紀錄，第1筆交易即本件告訴人邱浚杰
      於109年2月9日匯入3萬元之資料，期間並無1、2000元之
      金額匯入之資料，此有本案帳戶自109年1月19日起至109
      年3月19日止之存款交易明細及自動化交易L0G資料-財金
      交易在卷可憑（見上開0000000000號警卷第27頁至第30頁
      ），足認被告此部分所稱亦不可採。
（五）又被告於檢察官偵訊時稱：伊於109年3月間把我的郵局、
      中國信託帳戶存摺、提款卡放在嘉義縣民雄鄉租屋處，後
      來我於109年5月初搬到嘉義縣太保市縣政府附近，就找不
      到這些帳戶資料云云（見上開2339號偵卷第60頁），然本
      件告訴人邱浚杰於109年2月9日即將受騙款項匯入本案帳
      戶，並於同日由他人持提款卡由ATM領出，此有上開本案
      帳戶之交易明細存卷可憑，是被告所稱於109年3月間將本
      案帳戶之存摺、提款卡放在嘉義縣民雄鄉租屋處等語，實
      不可採。　　　
（六）又衡諸現今常見之詐欺取財方式，詐欺人員在向被害人行
      使詐術後，多會指示被害人將款項轉入或匯入人頭帳戶，
      再透過人頭帳戶之提款卡提領詐欺所得款項，提高檢警緝
      獲實施詐術行為者之難度，則詐欺人員為確保其承擔遭追
      訴、處罰風險而大費周章、處心積慮實施詐欺取財犯行之
      犯罪成果，自會以其可操控程度較高之金融帳戶作為收受
      詐欺所得款項之人頭帳戶，以免發生未及提領詐欺所得而
      人頭帳戶業遭凍結或止付，致其犯罪目的無法得償之窘境
      ，參以目前社會實存有不少為貪圖小利而出售、出租個人
      金融帳戶供不詳人士使用之人，詐欺人員僅須付出少許金
      錢即能取得人頭帳戶，且相較於他人遺失、遭竊之金融帳
      戶，該等收購所得人頭帳戶之可操控程度顯然較高。本案
      帳戶並無被告所稱所於109年2、3月間所賺之錢1、2000元
      匯入之紀錄，且於109年1月19日迄同年3月19日第1筆匯入
      之金額即為告訴人邱浚杰於109年2月9日匯入之3萬元，且
      上開款項隨即於同日經提領完畢，且並無詐騙人員先匯入
      少許金額測試本案帳戶之情形，而被告於109年12月3日檢
      察官偵訊稱：109年5月初搬到嘉義縣太保市，就找不到本
      案帳戶提款卡、存摺云云（見上開2339號偵卷第60頁），
      然於109年8月12日檢察官訊問被告尚稱本案帳戶尚在嘉義
      租屋處等語，足見被告所辯本案帳戶係遺失等語，要不可
      採。揆諸前開說明，堪認本案帳戶相關物件，應非詐欺人
      員偶然取得，而係被告交付無誤。
（七）又金融卡密碼乃存款人利用該提款卡提款之唯一途徑，一
      般人理應會將提款卡密碼默記在心，或記載在他處，避免
      將密碼與存摺同置一處，以防存摺或金融卡不慎遺失時，
      自己帳戶內之存款反遭人盜領。苟在存摺、提款卡及其封
      套上，或與金融卡放置處所相近之紙條上清楚記明密碼數
      字，無異輕啟他人窺伺財物之貪念，並可從容領得帳戶內
      之款項，密碼之設定即屬多餘。是一般人為免提款卡遺失
      後，增加被盜領或遭人用以作為犯罪工具之風險，多會避
      免將提款卡之密碼抄寫在存簿或紙上，被告於案發時既為
      智識正常之成年人，對於帳戶資料應妥善保管，以免遭他
      人作為不法利用一事理應有所認識。再本件上開銀行密碼
      為被告之出生年月日，被告於偵訊時供述在卷（見上開23
      39號偵卷第60頁）；足認被告應記得本案帳戶行之提款卡
      密碼，本案帳戶提款卡密碼對被告而言並非難以記憶，被
      告實無將提款卡密碼另書寫於紙上而與存簿、提款卡同放
      一處之必要。若非被告告知他人本案帳戶提款卡之密碼，
      他人實無從得知提款卡密碼。尤其，本案帳戶原本在被告
      保管、掌控之下，被告卻始終未能詳細說明該帳戶資料遺
      失之確切情節，以利本院查證其真實性。職此，被告所有
      本案帳戶資料究竟有無遺失？既乏報案資料或向銀行掛失
      止付等積極證據可資佐憑，自難遽信被告空言所辯本案帳
      戶資料遺失之情節屬實。
（八）另被告雖聲請證人即被告之弟弟戴宗仁（原名黃宗仁）到
      庭交互詰問，然依證人戴宗仁所述，僅足以證明被告確有
      與證人戴宗仁於嘉義民雄同住一段期間，然其證詞並無法
      證明被告確有將本案帳戶之存摺、提款卡放置於嘉義民雄
      租屋處，並於嘉義民雄租屋處遺失本案帳戶存摺及提款卡
      ，是證人戴宗仁於本院所為之證述，並不足作為證明被告
      本案帳戶之存摺、提款卡遺失之有利證據。　　　
（九）再按刑法之故意犯，可分為直接故意與不確定故意，所謂
      不確定故意即指行為人對於構成犯罪之事實，預見其發生
      而其發生並不違反其本意（刑法第13條第2項規定參照）
      。是被告若對於他人可能以其所交付之帳戶，進行詐欺取
      財之犯罪行為，已預見其發生而其發生並不違反其本意，
      則其自仍應負相關之罪責。而金融機構帳戶之存摺、提款
      卡及密碼等事關個人財產權益之保障，專有性甚高，除非
      本人或與本人具親密關係者，難認有何理由可自由流通使
      用該等帳戶資料，是一般人均有妥為保管及防止他人任意
      使用之認識；縱逢特殊情況而偶有需交付他人使用之情形
      ，亦必深入瞭解其用途、合理性及對方身分背景，及是否
      與之有特殊情誼及關係者，始予例外提供。況臺灣社會對
      於不肖人士及犯罪人員常利用人頭帳戶作為詐騙錢財犯罪
      工具，藉此逃避檢警查緝之情事，近年來新聞媒體多所報
      導，政府亦大力宣導督促民眾注意，主管機關甚至限制金
      融卡轉帳之金額及次數，用以防制金融詐騙事件之層出不
      窮；因此，若交付金融帳戶之存摺、提款卡及密碼等予非
      親非故之他人，且未闡明確切之用途，則該他人將有可能
      不法使用該等帳戶資料，以避免身分曝光，而近來利用人
      頭帳戶詐欺取財之犯罪類型層出不窮，該等犯罪多數均係
      利用人頭帳戶作為資金出入，又一再經媒體廣為報導，此
      情幾乎已成為整體臺灣社會人盡皆知之犯罪手法。被告生
      活於臺灣社會，且於案發時已為年逾28歲之成年人，堪認
      其為有相當智識程度及基本生活經驗之人，其對於上述現
      今社會之情況，即難推諉為不知。從而，被告竟猶任意交
      付及提供前開可供存取帳戶款項之本案帳戶相關物件與真
      實姓名年籍均不詳之人，可見被告交付前開本案帳戶相關
      物件時，即有供他人任意使用該帳戶存提款項，而不以為
      意之意思甚明，是被告本件幫助詐欺取財之犯行，實堪認
      定。
（十）綜上所述，本案事證已臻明確，被告所辯本案帳戶存摺、
      提款卡係遺失之詞，不足採憑，其上開犯行洵堪認定，應
      依法論科。
三、論罪科刑
（一）按刑法上之幫助犯，係對於犯罪與正犯有共同之認識，而
      以幫助之意思，對於正犯資以助力，而未參與實施犯罪之
      行為者而言。查被告將本案帳戶之存摺、提款卡（含密碼
      ）交予他人使用，容任他人得基於詐欺取財之犯意，向告
      訴人等人施以詐術，致其等陷於錯誤，而匯款至被告所提
      供之帳戶內，而被告雖未參與詐欺取財之行為，然顯係以
      幫助之意思，參與詐欺取財構成要件以外之行為，為幫助
      犯。是核被告所為，係犯刑法第30條第1項、第339條第1
      項之幫助詐欺取財罪。至被告固有提供本案帳戶幫助詐欺
      犯行之遂行，惟無證據證明被告於提供本案帳戶資料之幫
      助行為時，即已知悉該詐欺集團之人數、以網際網路對公
      眾散布而詐欺等事由，依所知輕於所犯，從其所知之法理
      ，自無從論以幫助犯刑法第339條之4之加重詐欺取財罪之
      罪責，附此敘明。
（二）又被告提供本案帳戶之存摺、提款卡（含密碼）與他人，
      幫助他人詐騙告訴人等人之財物，係一行為提供銀行帳戶
      幫助詐欺人員向不同告訴人詐取財物，侵害不同告訴人之
      財產法益，係以一行為觸犯數罪名，應論以想像競合犯，
      從一重處斷。
（三）被告前因偽造有價證券案件，經臺灣彰化地方法院以105
      年度訴字第850號判決判處有期徒刑5月確定；又因偽造文
      書案件，經臺灣臺中地方法院以106年度原訴字第46號判
      決判處有期徒刑2月確定，嗣經臺灣臺中地方法院以107年
      度聲字第4074號裁定定其應執行刑有期徒刑6月確定，於1
      08年1月3日易科罰金執行完畢，此有臺灣高等法院被告前
      案紀錄表在卷可憑，其受徒刑執行完畢後，5年以內故意
      再犯本件有期徒刑以上之罪，為累犯。而本院審酌司法院
      釋字第775號解釋意旨，認本案所犯與前揭構成累犯之罪
      均係故意犯，且已是多次犯罪，足見其對刑罰反應能力尚
      屬薄弱，是認被告本案犯行，倘加重其最低法定本刑，尚
      無罪刑不相當之情形，爰依刑法第47條第1項規定加重其
      刑。
（四）被告以幫助之意思，參與犯罪構成要件以外之行為，為幫
      助犯，依刑法第30條第2項規定，按正犯之刑減輕之，並
      依法先加重後減輕之。
（五）爰審酌被告提供其本案帳戶之存摺、提款卡（含密碼）與
      他人，使本案詐欺人員取得後用以詐騙告訴人等人，並使
      犯罪追查不易，而助長詐欺取財之歪風，對社會財貨秩序
      、正常經濟交易安全及人民財產權構成嚴重危害，增加告
      訴人等人尋求救濟及警察機關查緝犯罪之困難；兼衡被告
      犯後否認犯行，並未與告訴人等人達成和解，暨被告於本
      院審理自述其國中畢業之智識程度、現從事油漆工作、月
      收入約7、8萬元、無不動產、須扶養父親、2個小孩之生
      活狀況等一切情狀，量處如主文所示之刑，並諭知易科罰
      金之折算標準。
（六）又本案涉及之本案帳戶之存摺、提款卡，已由被告交付不
      詳之人收受，未據扣案，且通報為警示帳戶，本案帳戶之
      相關資料已無法再供犯罪使用，欠缺刑法上沒收之重要性
      ，爰依刑法第38條之2第2項不予宣告沒收；另被告雖交付
      本案帳戶之存摺、提款卡（含密碼），而為不法詐欺人員
      供財產犯罪使用，惟卷內並無證據足證被告本案幫助行為
      有獲得任何報酬或利益，故應認被告就本案無犯罪所得，
      自無沒收犯罪所得可言，附此敘明。
據上論斷，依刑事訴訟法第299條第1項前段，刑法第339條第1項
、第30條第1項前段、第2項、第47條第1項前段、第55條、第41
條第1項前段，刑法施行法第1條之1第1項，判決如主文。
本案經檢察官李英霆提起公訴，檢察官廖秀晏、吳宣憲到庭執行
職務。
中　　華　　民　　國　　111 　年　　3 　　月　　9 　　日
            刑事第四庭  審判長法  官    黃益茂
                              法  官    林昱志
                              法  官    蔡霈蓁
以上正本與原本無異。
如不服本判決應於收受送達後20日內向本院提出上訴書狀，並應
敘述具體理由；其未敘述上訴理由者，應於上訴期間屆滿後20日
內向本院補提理由書（均須按他造當事人之人數附繕本）「切勿
逕送上級法院」。
                              書記官    黃馨儀
中　　華　　民　　國　　111 　年　　3 　　月　　10　　日
附錄論罪科刑法條
刑法第339條
意圖為自己或第三人不法之所有，以詐術使人將本人或第三人之
物交付者，處5年以下有期徒刑、拘役或科或併科50萬元以下罰
金。
以前項方法得財產上不法之利益或使第三人得之者，亦同。
前二項之未遂犯罰之。
刑法第30條
幫助他人實行犯罪行為者，為幫助犯。雖他人不知幫助之情者，
亦同。
幫助犯之處罰，得按正犯之刑減輕之。

附表：
編號 告訴人 詐騙方式 匯款時地、方式、金額（新臺幣）及帳戶 1 林莆程 林莆程於108年1月間於臉書看見詐欺人員所刊登之假投資粉絲專頁「老夫子研究所」，並加入該投資網頁所提供之LINE帳號，並以該LINE帳戶進行諮詢，並於長期觀察後陷於錯誤，委由詐欺人員代為操作投資，致林莆程於右列時間匯款至右揭帳戶中。 林莆程於109年2月12日臨櫃匯款40萬元至被告本案帳戶。 2 邱浚杰 邱浚杰於109年2月1日加入LINE名稱「賽車工程師」，該詐欺人員佯稱玩北京賽車的線上博奕遊戲，可以幫邱浚杰賺錢，叫邱浚杰去儲值點數，讓該詐欺人員幫邱浚杰操盤，然需要手續費云云，致邱浚杰陷於錯誤於右列時間匯款至右揭帳戶。 邱浚杰於109年2月9日轉帳3萬元至被告本案帳戶。